臺灣雲林地方法院民事判決　　　　　　　　96年度訴字第61號
原　　　告　戊○○
　　　　　　乙○○
被　　　告　丁○○
上列當事人間請求損害賠償事件，原告於刑事訴訟程序中提起請
求損害賠償之附帶民事訴訟，經本院刑事庭裁定移送民事庭，本
院於民國96年09月11日言詞辯論終結，判決如下：
    主  文
原告之訴及假執行之聲請均駁回。
訴訟費用由原告負擔。
    事  實
甲、原告方面：
一、聲明：
　１被告應給付原告乙○○新台幣（下同）1323,000元，給付原
　  告戊○○66,500元，及均自起訴狀繕本送達翌日起，至清償
    日止，按年息百分之五計算之利息。（本件原告之請求，一
    部分由本院另以裁定駁回，該部分之請求金額不計入上開請
    求金額內。）
　２訴訟費用由被告負擔。
  ３原告願供擔保，請准宣告假執行。
二、陳述：
　(一)被告丁○○於民國95年3 月3 日中午，駕駛其所有車牌號碼
　  AN—4092號自用小客車，沿雲林縣口湖鄉○○路由西向東直
    行，於同日中午12時40分許，行經復興路與臺17線交岔路口
    時，未遵守燈光號誌之指示，亦未暫停讓原告戊○○所駕駛
    由南向北直行，搭載原告乙○○之車牌號碼3982─KZ號自用
　  小貨車先行，致丁○○所駕駛之自用小客車右前車身與戊○○所駕駛自用小貨車之左前車身發生碰撞，戊○○因之受有
    四肢多處壓砸傷，同車之乙○○受有臉部撕裂傷等傷害。
  (二)原告乙○○所受損害如下：
　１原告受傷後，至丙○○重建整形外科診所治療，每月需進行
　  五次的臉部整形杽術，每次費用二至三千元，共支付醫療費
    用290000元。
　２受傷期間，有二個月不能工作，以每月收入16,500元計算，
　  因受傷而損失收入33,000元。
　３原告因臉部受傷，對外貌影響極大，打擊原告之自信心，影
　  響原告外出之意願，生活步調也被打亂，精神肉體所受痛苦
    甚大，故請求賠償非財產上損害金額一百萬元。
  (三)原告戊○○所受損害如下：
　１受傷期間，有一個月不能工作，以每月收入16,500元計算，
　  因受傷而損失收入16,500元。
　２原告因車禍受傷，對心理影響極大，讓原告開車時心有餘悸
　  ，精神無法集中，生活步調也被打亂，精神痛苦，故請求賠
    償非財產上損害金額五萬元。
　(四)以上各項損害，均係被告不法侵害所生之結果，被告自應負
　  賠償責任，為此提起本件訴訟。
　(五)肇事的交岔路口是紅綠燈，是到下午六時以後，才變成閃光
　  燈號，被告是闖紅燈才造成本件車禍。
　(六)承認被告已於九十六年二月十三日以郵寄票方式給付壹拾
　  柒萬陸仟伍佰元予原告乙○○及給付柒仟捌佰伍拾元予原告
    戊○○。
乙、被告方面：
一、聲明：
　１駁回原告之訴。
　２訴訟費用由原告負擔。
二、陳述：
　(一)被告於九十五年三月三日中午，駕駛車號AN-4092 自用小客
　  車，沿雲林縣口湖鄉○○路由西向東直行，行經復興路與臺
    17線交岔路口，與原告戊○○所駕駛車號3982-KZ 之自用小
    貨車（車上乘客為原告乙○○）發生碰撞，然原告等所主張
    之損害並非全因本案車禍事件所致，茲提出答辯理由如次。
　１原告乙○○損害之部分答辯理由：
　醫療費部分：查原告乙○○因本次車禍所受之臉部損傷並非
　  真如原告所述臉部深裂傷至顏面骨，而應僅係輕微之撕裂傷
    ，故原告主張迄今仍持續之整形手術費用貳拾玖萬元，應係
    原告乙○○為增加自身面貌價值之花費，並非全部皆因本案
    所致，自非全為被告所應負擔之賠償範圍。
　精神慰撫金部分：查原告乙○○因本次車禍所受之傷害並非
　  嚴重之顏面傷害，而係臉部撕裂傷3 公分，依現今發達之醫
    學，亦能回復原告之面容，且原告乙○○本身並非仰賴面容
    或體態維生之人，再者，以其年齡、身分及工作內容，本次
    車禍之損害應不致影響其外出信心，故原告主張壹佰萬元之
    慰撫金並無理由。
　工作減損部分：查原告因本次車禍所造成之傷害在於臉部，
　  平日工作所需之四肢並無損傷，故原告假借因車禍需休養而
    自行休假導致之工作減損，應非原告所應負擔賠償責任之範
    圍。
　２原告戊○○損害部分答辯理由：
　精神慰撫金部分：查被告戊○○係長年以開車運送漁貨為業
　  ，駕車經驗十分豐富，於本次車禍亦僅受輕微之傷害，原告
    戊○○主張因此於開車時心有餘悸而致生活紊亂，顯係誇大
    之詞，應不足採，故原告主張伍萬元之慰撫金並無理由。
　工作減損部分：查原告戊○○因本次車禍僅造成輕微之傷害
　  ，對於日常之工作並無妨害，故原告戊○○假借因車禍需休
    養而自行休假導致之工作減損，應非原告所應負擔賠償責任
    之範圍。
　(二)法律理由之部分：
　１原告等就本次侵權行為所致之損害，與有過失，依民法第二
    一七條規定應減免被告之賠償金額：
　查本次車禍事件係發生於僅有閃光燈之交叉路口，依道路交
　  通管理處罰條例，原、被告於通過有閃光燈之交叉路口時，
    均應停車或減速慢行，且原告戊○○係以駕駛車輛運送魚貨
    為業，駕駛經驗豐富，對於路況及車輛之控制應有較一般人
    及被告更高之注意義務，故本次車禍所致之損害，全係因原
    告戊○○（即車輛駕駛人）與被告雙方之共同過失行為所致
    ，故就原告戊○○之損害，依民法第二一七條規定應減輕或
    免除被告之損害賠償範圍。
　按最高法院74年台上字第1170號判例意旨略以：「駕駛機車
　  有過失致坐於後座之人被他人駕駛之車撞死者，後座之人係
    因藉駕駛人載送而擴大其活動範圍，駕駛人為之駕駛機車，
    應認係後座之人之使用人，原審類推適用民法第二二四條規
    定依同法第二一七條第一項規定，減輕被上訴人之賠償金額
    ，並無不合。」，而原告戊○○與原告乙○○係夫妻關係，
    車輛所有人雖為原告乙○○，然自購車之時起，均係原告戊○○使用系爭車輛以運送漁貨為業，故原告戊○○應為原告
    乙○○之使用人，應類推適用民法第二二四條之規定依民法
    第二一七條，減輕或免除被告應負擔損害賠償之範圍。
　２就已經發生之損害賠償費用仍得主張抵銷：按「二人互負債
　  務，而其給付種類相同，並均屆清償期者，各得以其債務，
    與他方之債務，互相抵銷。但依債務之性質，不得抵銷者，
　　不在此限。」為民法第三三四條所明定，今被告所有之車號
　  AN-4092 車輛 (時價6 萬元）亦因原告戊○○之過失而受有
    損害，此車輛因修理費用過鉅，已整輛報廢，依民法第三三
　　四條之規定，主張於車輛市值範圍內與原告等之損失抵銷。
　(三)被告已於九十六年二月十三日給付壹拾柒萬陸仟伍佰元予原
　  告乙○○及給付柒仟捌佰伍拾元予原告戊○○，故原告等對
    被告之侵權行為損害賠償請求權已因被告之清償而消滅：被
    告於九十六年二月十三日交付面額分別為壹拾貳萬元及伍萬
　　陸仟伍佰元之郵政匯票二張予原告乙○○，並由原告乙○○
　  收訖；被告另於九十六年二月十三日交付面額為柒仟捌佰伍
    拾元之郵政匯票乙張予原告戊○○，並由原告戊○○收訖，
    以清償原告二人因本案所受之損害。故本件原告之請求實無
　　理由，請將原告之訴駁回。
    理    由
一、兩造不爭執事項：
　(一)被告丁○○於民國95年3 月3 日中午，駕駛其所有車牌號碼
　  AN—4092號自用小客車，沿雲林縣口湖鄉○○路由西向東直
    行，於同日中午12時40分許，行經復興路與臺17線交岔路口
    時，未遵守燈光號誌之指示，亦未暫停讓原告戊○○所駕駛
    由南向北直行，搭載原告乙○○之車牌號碼3982─KZ號自用
　  小貨車先行，致丁○○所駕駛之自用小客車右前車身與戊○○所駕駛自用小貨車之左前車身發生碰撞，戊○○因之受有
    四肢多處壓砸傷，同車之乙○○受有臉部撕裂傷等傷害。
　(二)被告已於九十六年二月十三日以郵寄票方式給付壹拾柒萬
　  陸仟伍佰元予原告乙○○及給付柒仟捌佰伍拾元予原告戊○○。
二、被告對於發生上開車禍致原告受傷之事實，及其自己應負擔
    部分肇事責任均不爭執，有爭執者為兩造應負擔肇事過失責
    任之比例，及損害額多少之認定而已。
三、被告應負肇事過失責任的認定：
　１肇事現場狀：
　肇事地點為平面交岔路口，被告行駛之東西向道路有閃光紅
　  燈之號誌，原告戊○○行駛之南北向道路則為閃光黃燈，肇
    事當時天氣晴，光線充足、路面乾燥無缺陷、視距良好、無
    障礙物、閃光號誌正常，此有道路交通事故調查報告表、現
    場圖、肇事現場及車輛照片附於被告所涉過失傷害刑事案卷
    可稽。
　原告戊○○雖主張肇事的交岔路口是紅綠燈，是到下午六時
　  以後，才變成閃光燈號，被告是闖紅燈才造成本件車禍云云
    ，但與道路交通事故調查報告表的記載不符，經本院通知現
    場處理警員甲○○到庭作證，據其於言詞辯論期日結證稱：
    他在95年03月03日中午十三時十分到二十分之間到達肇事現
    場，確定當時所看到的燈號是閃光燈，南北向閃黃燈，東西
    向閃紅燈，有96年09月11日言詞辯論筆錄在卷可據，堪認原
    告戊○○的主張與事實不符，不足採信。
　２肇事當事人駕駛行為分析：
  被告丁○○在刑事案件中坦承肇事當時要回梧南村，由西往
    東行駛，其行進方向的路口燈號為閃紅燈，他沒有停在路口
    看左右來車，承認有過失等語，在本院也沒有否認。原告是
    由南向北行駛，兩車在交岔路口相撞。
  從現場圖及現場照片看，兩車相撞以後，除照片顯示均受損
    嚴重以外，兩車的行進方向明顯順著原告小貨車的行進方向
    向前衝，依常情判斷表示原告的車速很快。再者現場圖所示
    原告的小貨車後方兩條煞車痕，左前輪煞車痕長18.8公尺，
    右前輪是22.9公尺。現場圖所示被告的小客車右後方兩條線
    ，據警員甲○○證稱是輪胎與地面摩擦的痕跡，看起來應該
    不是煞車痕，則合理的判斷，應是遭原告的小貨車撞擊後，
    與地面摩擦所造成，由於輪胎痕長達9.5 公尺，可以印證原
    告的小貨車速度確實非常快。
　３按汽車行駛至交岔路口，其行進、轉彎，應遵守燈光號誌之
　  指示，而閃光紅燈表示「停車再開」，車輛應減速接近，先
    停止於交岔路口前，讓幹道車優先通行後認為安全時，方得
    續行，道路交通安全規則第102 條第1 項第1 款、道路交通
    標誌標線號誌設置規則第211 條第1 項第2 款條載有明文。
    被告駕車行經有閃光紅燈之交岔路口，本應遵守上開交通規
    則，又依交通事故調查報告表(一)所示，肇事當時天氣晴，光
    線充足、路面乾燥無缺陷、視距良好、無障礙物、閃光號誌
    正常，均無不能注意之情事，若被告所駕駛之自用小客車依
    規定減速接近，先停止於交岔路口前，應可以見到原告戊○○所駕駛之自用小貨車從其右前方行駛接近上開路口，且若
    被告能讓右方幹道上由原告戊○○所駕駛之自用小貨車優先
    通行，當不會肇此事故，顯見被告駕駛自用小客車行經閃紅
    燈之交岔路口時，未依規定減速接近，先停止於交岔路口前
    ，亦未讓右方幹道上由原告戊○○所駕駛之自用小貨車優先
    通行，而貿然通過，以致肇事，致使原告戊○○及乙○○受
    有上開傷害，被告自有過失，且其過失駕駛行為與原告戊○○及乙○○受傷害間具有相當因果關係，被告自應負擔過失
    傷害的損害賠償責任。
四、原告所主張的損害額，是否應予認許，分述為次：
  (一)原告乙○○所受損害部分：
　１原告主張她受傷後，至丙○○重建整形外科診所治療，每月
　  需進行五次的臉部整形杽術，每次費用二至三千元，共支付
    醫療費用290000元。但據證人丙○○醫師於96年07月31日言
    詞辯論期日到庭結證稱：原告乙○○所受臉部外傷，剛開始
    是先作手術的治療，之後就做微晶磨皮的治療，目的是除去
    疤痕。（法官問：乙○○95年3 月上旬臉部所受傷害有幾處
    ？她到貴診所治療的範圍，是否包括該次車禍所受傷害以外
    的部分？）證人答：「只有臉部的傷害造成的一道疤痕，沒
    有作其他部分的治療。」（法官問：到目前為止，乙○○是
    否已經痊癒？）證人答：「已經痊癒。」（法官問：總共費
    用多少錢？）證人答：「從95年3 月6 日至96年7 月16日，
    全部費用共新台幣121250元。」原告乙○○陳稱：「我有請
    教黃醫師我現在還是在治療中。」證人答：「每種治療都有
    其極限，且每個人的感受不一樣，以原告的情形，再持續治
    療的效用，已經很有限。」有該日的言詞辯論筆錄在卷可稽
    ，由上述證人的證詞可知，原告乙○○所受臉部外傷已經痊
    癒，無持續治療的必要，其所支出的全部治療費用為121250
    元，故其醫療費用的損害為121250元，超過部分不予認列。
　２原告乙○○主張其受傷期間，有二個月不能工作，以每月收
　  入16,500元計算，因受傷而損失收入33,000元。但查原告因
    本次車禍所造成之傷害在於臉部，且傷勢不重，平日工作所
　　賴之身體四肢並無損傷，原告也未提出其所受上開傷害需要
　  休養而不能工作之證明，則原告乙○○主張其因受上開傷害
    不能工作而損失收入33,000元，不能認許。
　３原告主張其因臉部受傷，對外貌影響極大，打擊原告之自信
　  心，影響原告外出之意願，生活步調也被打亂，精神肉體所
    受痛苦甚大，故請求賠償非財產上損害金額一百萬元。但查
    原告乙○○因本次車禍所受傷害並非嚴重之顏面傷害，而係
　　顴部一道撕裂傷3 公分，經過治療後已經痊癒，且原告乙○○並非仰賴面容維生之人，本院審酌原告實際所受傷害程度
    、治療期間長短（達一年多），並參酌兩造之身分、地位與
    財力等狀，認為原告所受非財產上之損害金額以十萬元為
    適當，超過部不予認列。
　(二)原告戊○○所受損害部分：
　１原告戊○○主張其受傷期間，有一個月不能工作，以每月收
　  入16,500元計算，因受傷而損失收入16,500元。但查原告因
    本次車禍所造成之傷害（四肢多處壓砸傷），傷勢不重，對
    平日工作應無影響，原告也未提出其所受上開傷害需要休養
　　而不能工作之證明，則原告戊○○主張其因受上開傷害不能
　  工作而損失收入16,500元，不能認許。
　２原告戊○○主張其因車禍受傷，對心理影響極大，讓原告開
　  車時心有餘悸，精神無法集中，生活步調也被打亂，精神痛
    苦，故請求賠償非財產上損害金額五萬元。但查原告因本次
    車禍所造成之傷害（四肢多處壓砸傷），傷勢不重，經過短
    暫治療後已經痊癒，本院審酌原告實際所受傷害程度、治療
    期間長短，並參酌兩造之身分、地位與財力等狀，認為原
    告所受非財產上之損害金額以一萬二千元為適當，超過部不
    予認列。
  (三)綜合上述，原告乙○○因本件車禍所受損害金額為221250元
    ，原告戊○○因本件車禍所受損害金額為12,000元。
五、肇事過失責任比例與被告應負擔賠償額的認定：
　１按損害之發生或擴大，被害人與有過失者，法院得減輕賠償
　  金額，或免除之，民法第217 條第一項定有明文。由以上的
    分析，可以知道被告行經閃光紅燈號誌之交岔路口，未依規
    定「停車再開」、「車輛應減速接近，先停止於交岔路口前
    ，讓幹道車優先通行後認為安全時，方得續行」，固有過失
    。但依道路交通安全規則第102 條第1 項第1 款、道路交通
    標誌標線號誌設置規則第211 條第1 項規定，車輛行經閃光
    黃燈號誌之交岔路口，應「減速接近，注意安全，小心通過
    」，原告戊○○顯然沒有遵守此一規定，而且超速甚多，對
    於本件事故的發生及損害的加重，也有相當大的原因力，本
    院認為被告對本件事故應負擔之過失責任比例為百分之六十
　　，原告方面為百分之四十。
　２本件原告所受損害，自以由兩造按上揭過失責任比例負擔為
　  合理，故原告二人可向被告請求賠償之金額，應分別按總損
    害額乘以百分之六十，依此比例計算之結果，原告乙○○可
    向被告請求賠償之金額為：221250×0.6=132750元。原告戊○○可向被告請求賠償之金額為：12,000×0.6=7200元。
六、因被告已於九十六年二月十三日以郵寄票方式給付壹拾柒
    萬陸仟伍佰元予原告乙○○及給付柒仟捌佰伍拾元予原告戊○○，此為兩造不爭之事實，則被告給付之賠償金額，已經
    超過其應負擔之額度，原告自不得再向被告為請求。從而原
    告請求被告應給付原告乙○○1323,000元，給付原告戊○○
　　66,500元，及均自起訴狀繕本送達翌日起，至清償日止，按
　  年息百分之五計算之利息，為無理由，應予駁回。原告之訴
    既經駁回，其假執行之聲請，因訴之駁回而失所依附，應併
    駁回。
七、結論：本件原告之訴為無理由，並依民事訴訟法第78條判決
    如主文。
中　　華　　民　　國　　96　　年　　9 　　月　　26　　日
                  民事第一庭    法  官  邱瑞裕
以上為正本，係照原本作成。
如對本判決上訴，須於判決送達後20日內向本院提出上訴狀
中　　華　　民　　國　　96　　年　　9 　　月　　26　　日
                                書記官　賴成育
